最  高  行  政  法  院  裁  定
111年度上字第225號
上  訴  人  林宜慧                                     

訴訟代理人  林炳煌（具備律師資格）


被 上訴 人  基隆市政府                                 
代  表  人  林右昌              
上列當事人間違章建築事件，上訴人對於中華民國111年1月20日
臺北高等行政法院110年度訴字第208號判決，提起上訴，本院裁
定如下：
　　主  文
上訴駁回。
上訴審訴訟費用由上訴人負擔。
　　理  由
一、按「非律師具有下列情形之一，經最高行政法院認為適當者
    ，亦得為上訴審訴訟代理人：一、上訴人之配偶、三親等內
    之血親、二親等內之姻親具備律師資格者。」行政訴訟法第
    241條之1第2項第1款定有明文。經查，林炳煌為上訴人之一
    親等血親，並具備律師資格，業據上訴人提出身分證影本供
    核，並有法務部律師查詢系統資料（先前執行律師職務，現
    未執行律師職務）可參，本院認為由林炳煌擔任上訴人之訴
    訟代理人，依上開規定，核無不當，應予准許。
二、次按對於高等行政法院判決之上訴，非以其違背法令為理由
    ，不得為之，行政訴訟法第242條定有明文。依同法第243條
    第1項規定，判決不適用法規或適用不當者，為違背法令；
    而判決有同法條第2項所列各款情形之一者，為當然違背法
    令。是當事人對於高等行政法院判決上訴，如依行政訴訟法
    第243條第1項規定，以高等行政法院判決有不適用法規或適
    用不當為理由時，其上訴狀或理由書應有具體之指摘，並揭
    示該法規之條項或其內容；若係成文法以外之法則，應揭示
    該法則之旨趣；倘為司法院大法官解釋，則應揭示該解釋之
    字號或其內容。如以行政訴訟法第243條第2項所列各款情形
    為理由時，其上訴狀或理由書，應揭示合於該條項各款之事
    實。上訴狀或理由書如未依此項方法表明，或其所表明者與
    上開法條規定不合時，即難認為已對高等行政法院判決之違
    背法令有具體之指摘，其上訴自難認為合法。
三、民眾檢舉上訴人所有基隆市○○區○○路00號建築物（下稱系爭
    建物）係屬違章建築，經基隆市仁愛區公所以民國109年9月
    3日違建查仁愛字第054號違章建築查報簽辦單，查報系爭建
    物為新違章建築，再經被上訴人以109年9月7日基府違建字
    第625號違章建築補辦手續通知單，命上訴人於收到通知後1
    個月內，依建築法令規定，檢齊文件申請補辦建造執照，逾
    期不辦或補辦不合規定，將依規定拆除。因上訴人逾期未補
    辦申請建造執照手續，被上訴人乃以109年10月27日基府違
    建字第625號違章建築核定拆除通知單（下稱原處分），認
    定系爭建物違建情形為鋼鐵造1層、高度約3公尺、面積約50
    平方公尺，已與建物所有權狀所載原為木造建材、面積37.4
    6平方公尺之1層建築不同，而為新建違建，並通知上訴人應
    依違章建築處理辦法第5條規定執行拆除。上訴人不服，循
    序提起行政訴訟，聲明撤銷訴願決定及原處分。經臺北高等
    行政法院（下稱原審）110年度訴字第208號判決（下稱原判
    決）駁回後，提起上訴。
四、上訴人對原判決提起上訴，雖以該判決違背法令為由，主張
    略以：依據航照圖可證明系爭建物在84年1月1日前已存在，
    因基隆多雨，原木造屋頂久經侵蝕導致嚴重漏雨而無法居住
    使用，故103年將屋頂修繕為鋼造屋頂及修繕前面雨遮，以
    解決漏雨情形。且上訴人及被上訴人均稱系爭建物為1層樓
    建物，惟原審一方面採用被上訴人之理由，認為是新建，卻
    又自行認定系爭建物當時原為2層樓建物，則究竟是1層樓或
    2層樓？原審依據空照圖檢視之建物是否確實為系爭建物？
    不但未向兩造確認，也沒說明其中落差，其判決理由矛盾。
    又前述修繕係為解決漏雨問題及強化居住安全性，因雨遮前
    多加構2根支撐柱，遂被稅捐機關認定為雨棚及面積增加7.3
    平方公尺，惟上訴人表示系爭建物係夾於兩建物間，若只是
    蓋1層樓，根本無法再多增加建築面積之可能性，除非往2層
    加蓋，然實際上系爭建物並無往上蓋第2層之情形，原審未
    就上訴人所表明之事實及理由，客觀認定究屬建築法第9條
    之新建、增建、改建或修建之可能，僅依基隆市稅務局提供
    之系爭建物房屋稅籍資料，及拍照顯示之外觀，片面認定為
    新建，顯有判決理由不備之違誤等語。　　
五、惟查，原判決已敘明：被上訴人認定系爭建物係屬新建違章
    建築之依據，主要係參酌基隆市稅務局應上訴人於104年11
    月3日更正系爭建物構造別之申請，經該局現場勘查結果，
    發現稅籍紀錄表原登載系爭建物為木造一層建物，已變更為
    鋼鐵造房屋，建物面積含前方雨棚總計50.9平方公尺，原處
    分因此認定系爭建物之材質、面積與原建物所有權狀所載均
    有不同，且查無相關建造執照之申請及審查許可紀錄，故屬
    全部拆除而重行建築之新建違章建築，經核於法並無不合。
    上訴人於原審準備程序時所提出系爭建物於50至60年間之舊
    照片，顯示系爭建物當時原為2層樓建物，無論從建物外觀
    及整體構造，均與被上訴人109年9月7日前往系爭建物現場
    勘查時拍攝之照片所示全然不同；又上訴人於104年11月3日
    向基隆市稅務局提出「房屋新、增、改建現值及使用情形申
    報書」就系爭建物之構造種類自行載稱：「屋頂鐵造、牆壁
    加強磚造、增建雨棚」、總層數1層，完成日期為103年6月2
    5日等語，益徵系爭建物已全然失卻木造房屋之外觀，而由
    鋼鐵造屋頂及水泥、磚牆取而代之，確將原建物全部拆除而
    重行建築之新建違章建築無訛等語甚詳。經核上訴意旨無非
    重述其在原審提出而為原審所不採之主張，就原審取捨證據
    、認定事實之職權行使，指摘其為不當，並就原審已論斷或
    指駁不採者，以其一己主觀之見解，泛言原判決理由不備或
    矛盾，而非具體表明合於不適用法規、適用法規不當、或行
    政訴訟法第243條第2項所列各款之情形，難認對原判決之如
    何違背法令已有具體之指摘。依首揭規定及說明，應認其上
    訴為不合法。　　
六、據上論結，本件上訴為不合法。依行政訴訟法第249條第1項
    前段、第104條、民事訴訟法第95條、第78條，裁定如主文
    。
中　　華　　民　　國　　111 　年　　4 　　月　　28　　日
                    最高行政法院第三庭
                        審判長法官  胡　方　新　
                              法官　林  玫  君
                              法官　蕭　惠　芳
                              法官　林　惠　瑜
                              法官　曹　瑞　卿

以  上  正  本  證  明  與  原  本  無  異
中　　華　　民　　國　　111 　年　　4 　　月　　29　　日
　　　　　　　　　　　　　　　書記官　莊  子  誼